【裁判字號】    97,交簡上,191
【裁判日期】    971103
【裁判案由】    公共危險
【裁判全文】
臺灣高雄地方法院刑事判決           97年度交簡上字第191號
上  訴  人
即  被  告  乙○○
上列上訴人因公共危險案件，不服本院交通法庭中華民國97年7
月15日97年度審交簡字第1724號第一審簡易判決（聲請簡易判決
處刑案號：臺灣高雄地方法院檢察署97年度偵字第10070 號），
提起上訴，本院判決如下：
    主  文
上訴駁回。
    事實及理由
一、本案經本院審理結果，認原審認定上訴人即被告（下稱被告
    ）乙○○飲酒後不能安全駕駛動力交通工具而駕駛之事實，
    並引用刑法第185 條之3 、第41條第1 項前段，刑法施行法
    第1 條之1 等規定，判處被告有期徒刑2 月，如易科罰金，
    以新臺幣（下同）1 千元折算1 日，核其認事用法，均無不
    當，量刑亦屬妥適，應予維持，並引用原判決所載之事實及
    理由（如附件）。
二、被告上訴意旨略以：案發當日被告雖有飲用一小杯養生酒，
    但意識非常清醒，與甲○○駕駛之營業曳引車發生擦撞後，
    伊還追逐該車達1 公里之遠，並查看對方車牌，且被告之酒
    測值僅每公升0.46毫克，尚未達到0.55毫克之最低標準，並
    無酒後不能安全駕駛之地步，請求從輕量刑云云。惟查：
(一)訊據被告於本院審理中，坦承確有酒後駕駛自用小客車並與
    甲○○駕駛之曳引車發生擦撞之行為，並供稱：97年3 月25
    日約晚上10時許，在高雄市○○路朋友家喝了1 杯藥酒，約
    晚上10時10分許開車離開，沿高雄市○○路北上高速公路，
    行駛約10分鐘就發生車禍等語。核與員警製發之舉發違反道
    路交通管理事件通知單上記載之違規時間為97年3 月25 日
    22時20分一致，又被告於同年月26日上午1 時26分所為之呼
    氣酒精濃度測試，經測得呼氣中酒精濃度為每公升0.46毫克
    ，有酒精濃度測試紀錄表1 紙在卷可稽，經警觀察結果，被
    告於測試或訊問過程，語無倫次、含糊不清或意識模糊，注
    意力無法集中，與員警糾纏不清或不配合訊問等情，亦有觀
    察紀錄表1 份在卷足參。被告自白與事實相符且有前開卷證
    可佐，應堪採信。
(二)證人即製發舉發違反道路交通管理事件通知單員警程怡琮到
    庭證稱：我們到現場時被告與曳引車駕駛都已經把車停在路
    肩，根據處理交通事故標準程序，每件交通事故都要作酒測
    ，若有酒精反應我們就以公共危險案件移送，當時跟被告站
    不到1 公尺距離就聞得到被告身上有酒味，被告是帶回隊上
    過很久才讓我們作酒測，到26日上午8 時55分被告才製作筆
    錄是因為從酒測之後被告表示不願意作筆錄，期間一直打電
    話找人關說，如果問筆錄時問東嫌疑人沒有講到重點而答別
    的就會在觀察記錄表勾選「語無倫次、含糊不清或意識模糊
    ，注意力無法集中」這選項，被告在製作筆錄過程中，對於
    交通事故如何發生無法交代，一直強調是對方先擦撞倒他，
    故勾選此選項，勾選「與員警糾纏不清或不配合訊問」亦是
    如此，一般是以酒測值每公升0.55毫克移送公共危險，本件
    是因為被告發生交通事故才決定移送，並非因為有人關說等
    語，益徵員警當時直接面對面觀察被告，認被告上述行為係
    受酒精作用之影響，且有發生交通事故，而移送被告公共危
    險罪嫌，即非無據。
(三)按刑法第185 條之3 係抽象危險犯，非實害犯，不以發生具
    體危險為必要，行為人客觀上已達不能安全駕駛之程度，且
    主觀上知其飲酒可能造成不能安全駕駛結果，竟仍放任自己
    駕駛，即應認有故意，而該當本罪。至於是否達「不能安全
    駕駛之程度」之認定，應依具體個案之實際情形判斷之。法
    務部參考德國、美國之認定標準，對於酒精濃度呼氣已達每
    公升0.55毫克以上，肇事率為一般正常人之10倍，認為已達
    「不能安全駕駛」之判斷時，亦應依刑法第185 條之3 規定
    移送法辦處以刑罰，此有法務部88年5 月18日（88）法檢字
    第1669號函可考。而依醫學實驗證明所得經驗法則，對於呼
    氣酒精濃度達每公升0.25毫克以上時，將使駕駛人產生複雜
    之技巧障礙、駕駛能力變壞之行為表現，肇事比率比一般未
    飲酒時高出2 倍；而呼氣酒精濃度達每公升0.5 毫克以上時
    ，將使駕駛人產生說話含糊、腳步不穩之行為表現，肇事比
    率比一般未飲酒時高出7 倍；如呼氣酒精濃度達每公升0.55
    毫克以上時，將使駕駛人產生平衡感與判斷力障礙升高之行
    為表現，肇事比率比一般未飲酒時高出10倍；如呼氣酒精濃
    度達每公升0.75毫克時，駕駛人將產生明顯酒醉、步履蹣跚
    之行為狀態，其肇事比率比一般高25倍；至呼氣酒精濃度達
    每公升1 毫克時，將造成中度中毒，有步態不穩、噁心、嘔
    吐、精神混惑不清狀態。惟酒精會隨時間而新陳代謝，人體
    呼氣酒精濃度代謝速率，空腹飲酒其呼氣酒精代謝率為每小
    時每公升0.058 ～0.0108毫克，平均為每公升0.084 毫克，
    食後飲酒其呼氣酒精代謝率為每小時每公升0.050 ～0.114
    毫克，平均為每公升0.075 毫克之事實，業經內政部警政署
    刑事警察局89年12月21日以（89）刑鑑字第198913號函示明
    確。本件被告於97年3 月25日22時許飲用藥酒，22時10分許
    駕車行駛國道高速公路，於97年3 月26日1 時26分許被告始
    經測得呼氣酒精濃度每公升0.46毫克，參諸上開函文，以有
    利於被告之食後飲酒呼氣酒精代謝率每小時每公升0.075 毫
    克為計算基礎，被告酒後駕車出發與員警實施酒測之時點相
    隔已逾3 小時，是其開始駕車時呼氣酒精濃度應為每公升約
    0.69毫克【即0.46＋（0.075 ×3） ＝0.69（小數點第2 位
    以下四捨五入）】，已超過不能安全駕駛呼氣酒精濃度每公
    升0.55毫克，足認已達不能安全駕駛之程度。況被告行駛於
    高速公路上，更應較行駛於一般道路謹慎小心，注意力應更
    加集中，不容有一絲疏忽，被告明知有飲用藥酒，仍駕駛自
    用小客車行駛於高速公路，不僅危及自身安全，更危及其餘
    用路人，是被告辯稱其能安全駕駛即難採信。
三、原審以被告上開犯行事證明確，並審酌被告酒後駕車之行為
    不僅漠視自己安危，更罔顧公眾行之安全，所為實不足取，
    又被告前曾因酒後駕車之行為經緩起訴處分，竟不知警惕，
    仍為本件犯行等一切情狀，判處被告有期徒刑2 月，如易科
    罰金，以1 千元折算1 日，本院核其認事用法，均無不當，
    量刑亦屬妥適。被告以酒精濃度未逾每公升0.55毫克，否認
    不能安全駕駛為由，提起上訴，為無理由，應予駁回。
據上論斷，應依刑事訴訟法第455 條之1 第1 項、第3 項、第36
8 條、第373 條，判決如主文。
本案經檢察官杜妍慧到庭執行職務。
中    華    民    國    97    年    11    月    3     日
              交通法庭    審判長法  官  曾逸誠
                                法  官  林柏壽
                                法  官  王靖茹
上正本證明與原本無異。
本判決不得上訴。
中    華    民    國    97    年    11    月    4     日
                                書記官  鍾錦祥


司法院資訊處製作；財團法人民間司法改革基金會備份。
